臺灣臺南地方法院交通事件裁定　　　　 95年度交聲字第640號
原處分機關　交通部公路總局嘉義區監理所臺南監理站
異議人即受
處分人　　　甲○○
上列受處分人因違反道路交通管理處罰條例案件，對於交通部公
路總局嘉義區監理所臺南監理站，民國95年6月2日所為之裁決處
分（處分案號：嘉監南字第裁74-S00000000號），聲明異議，本
院裁定如下：
    主  文
原處分「關於肇事致人受傷逃逸」部分撤銷。
甲○○汽車駕駛人，駕駛汽車肇事致人受傷，違反應即採取救護
或其他必要措施，並向警察機關報告，不得駛離之規定，吊扣駕
駛執照參個月。
其餘異議駁回。
    理  由
一、原處分意旨略以：異議人即受處分人甲○○（下稱異議人）
    於民國95年3月18日15時50分許，駕駛車牌號碼XV－7519號
    自小客車，欲自台南市○區○○路1段294號前之停車格由南
    向北起駛而出時，因在起駛前，不讓行進中之車輛優先通行
    ，不慎撞及同向後方由被害人柯榮調沿慢車道駛來之車牌號
    碼BZ6－567號重型機車，致柯榮調受有：「右小腿挫傷並擦
    傷」之傷害，惟異議人於肇事後竟未對被害人採取救護或其
    他必要措施，亦未向警察機關報告，即逕自駛離。經臺南市
    警察局第一分局車禍處理小組（下稱舉發單位）警員予以製
    單舉發，嗣原處分機關即交通部公路總局嘉義區監理所臺南
    監理站，以異議人違規事實明確，乃依修正前即裁處時之道
    路交通管理處罰條例（下稱處罰條例）第45條第1項第10 款
    、第62條第1項之規定，裁處異議人罰鍰（新台幣）600元，
    並記違規點數1點，吊銷駕駛執照，終身禁考等語。
二、本件異議意旨略以：異議人於95年3月18日15時50分許，駕
    駛前揭XV－7519號自小客車，載友人至火車站搭車，行車至
    台南市○區○○路1段294號前時，差點與一機車騎士擦撞，
    經交談後，請對方留下資料，詎料對方竟向警方報案表示異
    議人肇事逃逸。頃接警方通知，異議人即至文化派出所說明
    ，並由員警勘驗拍照，警方亦確認異議人所駕駛之前揭自小
    客車並無擦撞痕跡，且報案人不願到場對質、亦不願透漏資
    料，以便異議人了解情況，況事後亦無任何釐清之訊問，異
    議人即接獲裁決通知，此舉如同未審即以單方說辭裁決異議
    人肇事，是原處分顯有錯誤，有失公正，望請鈞院撤銷原處
    分等語。
三、按汽車駕駛人爭道行駛，有起駛前，不讓行進中之車輛優先
    通行者，處600元以上1800元以下罰鍰；並記違規點數一點
    ；又汽車駕駛人駕駛汽車肇事致人受傷或死亡，應即採取救
    護或其他必要措施，並向警察機關報告，不得駛離；違者吊
    扣其駕照3個月至6個月；逃逸者吊銷駕駛執照，處罰條例第
    45條第1項第10款、第63條第1項第1款及第62條第1項分別定
    有明文。
四、次按行政罰法第5條規定：「行為後法律或自治條例有變更
    者，適用行政機關最初裁處時之法律或自治條例。但裁處前
    之法律或自治條例有利於受處罰者，適用最有利於受處罰者
    之規定。」（本法業經總統於94年2月5日，以華總一義字第
    09400016841號令公布，並自95年2月5日開始施行），而此
    所謂「行政機關最初裁處」之時點，係指有權裁處之行政機
    關為第一次裁處時，其性質為實體法上之行政處分。而道路
    交通管理處罰條例所定之罰鍰、吊扣證照、記點等裁罰，本
    屬行政罰之性質，自有行政罰法前開條文規定之適用。而本
    件異議人違規時之95年3月18日與行政機關最初裁處之95年6
    月2日，處罰條例第45條第1項、第62條第1項之規定內容均
    相同，並無任何變更，則本件並無上開行政罰法第5條規定
    內容所示之新舊法比較之問題，自當適用本件違規事件違規
    行為發生時有效施行之處罰條例第45條第1項、第62條第1項
    之規定（90年1月17日修正公布，同年6月1日施行），附此
    敘明。
五、本院審酌：
  (一)異議人甲○○於95年3月18日15時50分許，駕駛前揭車牌XV-
    7519號自小客車，於台南市○○路○段294號前之停車格起駛
    前，不讓行進中之車輛優先通行，即貿然向左駛出停車格，
    適有柯榮調騎乘車牌號碼BZ6－567號重型機車沿同向後方之
    慢車道駛來，因閃避不及，兩車發生撞擊，致柯榮調受有：
    「右小腿挫傷並擦傷」之傷害，甲○○於肇事後未下車察看
    ，亦未採取救護相關措施，隨即駕車離開現場之事實，核與
    卷附：
    異議人之供述。
    被害人之指訴。
    道路交通事故現場圖。
    道路交通事故調查報告表(一)(二)。
    現場照片、查訪照片及車損照片共23幀。
    行政院衛生署台南醫院診斷證明書1紙。
    等證物相符，且本件車禍所涉之過失傷害刑事案件，業經本
    院以95年度交簡字第2295號刑事簡易判決判處拘役10日，如
    易科罰金，以銀元300元即新台幣900元折算一日，亦有本院
    刑事簡易判決1 紙在卷可按，該判決業於96年1月16日送執
    行確定，亦有台灣高等法院被告前案紀錄表在卷可參，是異
    議人駕駛前揭小客車確有起駛前，不讓行進中之車輛優先通
    行，因而肇事致人受傷乙節，應無疑義。
  (二)惟異議人堅詞否認有肇事逃逸之違規行為，經查異議人另經
    警察機關以涉犯刑法第185之4肇事逃逸犯嫌，移送臺灣臺南
    地方法院檢察署檢察官偵辦，嗣檢察官綜合各項事證認定異
    議人確無故意駕車逃逸之事實，遂於95年8月30日，以95年
    度偵字第9086號不起訴處分書為不起訴之處分，並經確定，
    業據本院依職權調卷查明，並有上開不起訴處分書1份附卷
    可稽。足認異議人尚無肇事逃逸之情形甚明。然異議人駕駛
    汽車肇事致柯榮調受傷，並未對其積極救護或其他必要措施
    ，且未向警察機關報告，即自行駛離，違反「應即對被害人
    採取救護或其他必要措施，並向警察機關報告，不得駛離」
    之義務，依行政罰法第5條前段之規定，應適用行政機關最
    初裁處時之法律即94年12月28日修正（95年7月1日施行）前
    之道路交通管理處罰條例第62條第1項前段規定，吊扣其駕
    照3個月。
  (三)綜上，異議人於前開時、地，雖有起駛前，不讓行進中之車
    輛優先通行，因而肇事並致被害人受傷之情事，然異議人肇
    事後駕車離去尚非該當「逃逸」一節，已如前述，原處分機
    關遽以修正前處罰條例第62條第1項後段肇事逃逸之規定，
    裁處異議人吊銷駕駛執照，且永久不得考照等處分，經核於
    法尚有未合，異議意旨執此指摘原處分不當，非無理由，應
    由本院裁定將原處分「關於肇事致人受傷逃逸」部分撤銷，
    另依修正前同條例第45條第1項第10款、第62條第1項前段之
    規定，並參酌違反道路交通管理事件統一裁罰基準表之相關
    內容，裁定如主文所示之諭知，以資適法。
六、據上論斷，應依道路交通案件處理辦法第20條，裁定如主文
    。
中　　華　　民　　國　　96　　年　　2 　　月　　27　　日
　　　　　　　　　　　　　交通法庭法　官　蔡直青
以上正本證明與原本無異。
如不服本裁定，應於收受送達後5日內向本院提出抗告狀。（應
附繕本）
        　　　　　　　　　　　　　書記官　劉鴻瑛
中　　華　　民　　國　　96　　年　　3 　　月　　4 　　日
